臺灣臺中地方法院民事判決　　　　　　 100年度訴字第1560號
原　　　告　臺灣銀行股份有限公司
法定代理人　張明道
訴訟代理人　曾金燦
複 代 理人　游金華
訴訟代理人　林杏蓓
被　　　告　吳致逸
　　　　　　黃愉晴
上列當事人間請求清償債務事件，本院於民國100年8月19日言詞
辯論終結，判決如下：
    主  文
被告應連帶給付原告新臺幣伍拾玖萬玖仟捌佰貳拾伍元，及自民
國九十九年十月一日起至清償日止，按年息百分之五點二五六計
算之利息，暨自民國九十九年十一月二日起至清償日止，逾期在
六個月以內部分按上開年息百分之十；逾期超過六個月部分按上
開年息百分之二十計算之違約金。
訴訟費用新臺幣陸仟陸佰元由被告連帶負擔。
    事實及理由
甲、程序方面：
一、按當事人得以合意定第一審管轄法院。但以關於由一定法律
    關係而生之訴訟為限。前項合意，應以文書證之，民事訴訟
    法第24條定有明文。本件原告係依據兩造於民國90年12月12
    日、91年2月7日及91年8月21日所簽訂之放款借據訴請被告
    連帶給付款項。而依90年12月12日及91年2月7日之放款借據
    第15條暨91年8月21日之放款借據第18條均約定：「本借款
    或甲方（即被告吳致逸）對乙方（即原告）所負各筆債務之
    合計金額如超逾民事訴訟法所定適用小額程序之金額且涉訟
    時，則全體當事人合意以臺中地方法院（即消費關係發生地
    法院）為第一審管轄法院」等語。是本院就本件自有管轄權
    ，先予敘明。
二、被告2人經合法通知，均未於言詞辯論期日到場，核均無民
    事訴訟法第386條各款所列情形，爰依原告聲請，由其一造
    辯論而為判決。
乙、實體方面：
一、原告起訴主張：被告吳致逸前就讀靜宜大學時，分別於90年
    12月12日、91年2月7日及91年8月21日邀同被告黃愉晴為連
    帶保證人，與原告訂立放款借據（就學貸款專用）。其中
    於90年12月12日、91年2月7日之借款金額分別均為新臺幣（
    下同）51,053元（即如附表編號1、2所示），並約定於基準
    日次日起之利息由被告吳致逸自行負擔，利率按基準日原告
    基本放款利率加0.5%訂定，而原告基本放款利率為4.756%，
    經計算被告吳致逸應自行負擔之利率為5.256%；另於91年8
    月21日約定之貸款額度為780,000元，動用期限自91年8月21
    日起至被告吳致逸完成本教育階段學業之日止，被告吳致逸
    應向原告提出撥款通知書於期限內動用額度，原告憑撥款通
    知書撥款，利率依原告與教育部議定之利率計息，倘被告吳
    致逸對所負之債務不依期還本付息，經原告轉列催收款項時
    ，利率自轉列催收款項之日起改按原告基本放款利率加年率
    0.5%固定計算。嗣原告共計撥款8筆（即如附表編號3至10所
    示），而本件轉列催收款項之日期為99年10月1日，當時原
    告基本放款利率為4.756%，另加年率0.5%固定計算後之利率
    為5.256%。並均約定被告吳致逸應於本教育階段學業完成或
    退伍後滿1年之次日起，每滿1個月為1期平均攤還本息，如
    未依約清償或攤還本金時，即視為全部到期，除按前開計付
    遲延利息外，逾期6個月以內部分按借款利率10%，逾期超過
    6個月部分按借款利率20%加計違約金。詎被告吳致逸自99年
    11月1日起即未依約履行債務，迄今尚欠本金599,825元，及
    如附表所示之利息及違約金未清償，迭經原告催討，卻置之
    不理。而被告黃愉晴為連帶保證人，自應負連帶清償責任。
    爰依消費借貸及連帶保證之法律關係，請求被告連帶給付。
    並聲明：如主文第1項所示。
二、被告2人經合法通知，未於言詞辯論期日到場，亦未提出書
    狀作任何聲明或陳述。
三、原告主張之事實，業據其提出放款借據（就學貸款專用）、
    就學貸款申請書、就學貸款撥款通知書、就學貸款放出查詢
    單、基本放款利率資料等件為證。而被告2人經合法通知，
    未到庭爭執，亦未提出書狀作何陳述以供審酌，經本院調查
    證據之結果，堪認原告前揭主張為真實。
四、按稱消費借貸者，謂當事人一方移轉金錢或其他代替物之所
    有權於他方，而約定他方以種類、品質、數量相同之物返還
    之契約；借用人應於約定期限內，返還與借用物種類、品質
    、數量相同之物，民法第474條第1項、第478條前段分別定
    有明文。又稱保證者，謂當事人約定，一方於他方之債務人
    不履行債務時，由其代負履行責任之契約；保證債務，除契
    約另有訂定外，包含主債務之利息、違約金、損害賠償及其
    他從屬於主債務之負擔；連帶債務之債權人，得對於債務人
    中之一人或數人或其全體，同時或先後請求全部或一部之給
    付，亦為民法第739條、第740條及第273條第1項所明定。本
    件被告吳致逸既偕同被告黃愉晴為連帶保證人向原告借款，
    而尚有如主文第1項所示之本金、利息及違約金未清償，且
    清償期已因喪失分期攤還之利益而視為全部到期。從而，原
    告依消費借貸及連帶保證之法律關係，請求被告連帶給付如
    主文第1項所示之本金、利息及違約金，為有理由，應予准
    許。
五、本件訴訟費用額確定為6,600元（含第一審裁判費6,500元及
    公示送達登報費100元），由敗訴之被告連帶負擔。
六、據上論結，原告之訴為有理由，依民事訴訟法第385條第1項
    前段、第85條第2項、第87條第1項，判決如主文。
中    華    民    國   100    年    9     月    2     日
                  民事第三庭    審判長法  官  許秀芬
                                      法  官  黃峻隆
                                      法  官  黃佳琪
正本係照原本作成。
如不服本判決，應於判決送達後20日內，向本院提出上訴狀。如
委任律師提起上訴者，應一併繳納上訴審裁判費
中    華    民    國   100    年    9     月    2     日
                                      書記官  江慧貞
附表：
┌─┬────┬────┬──────┬─────────────┬───┬─────┐
│編│本金金額│餘欠金額│  撥款日期  │       計息期間           │年利率│ 違約金   │
│號│        │        │            │                          │      │          │
├─┼────┼────┼──────┼─────────────┼───┼─────┤
│ 1│51,053元│51,053元│90年12月14日│自99年10月1日起至清償日止 │5.256%│          │
├─┼────┼────┼──────┼─────────────┼───┤          │
│ 2│51,053元│51,053元│  91年5月3日│自99年10月1日起至清償日止 │5.256%│          │
├─┼────┼────┼──────┼─────────────┼───┤          │
│ 3│59,000元│59,000元│ 91年12月6日│自99年10月1日起至清償日止 │5.256%│自99年11月│
├─┼────┼────┼──────┼─────────────┼───┤2日起至清 │
│ 4│59,000元│59,000元│ 92年5月19日│自99年10月1日起至清償日止 │5.256%│償日止，逾│
├─┼────┼────┼──────┼─────────────┼───┤期在6個月 │
│ 5│63,000元│63,000元│92年12月16日│自99年10月1日起至清償日止 │5.256%│以內者，按│
├─┼────┼────┼──────┼─────────────┼───┤前開利率10│
│ 6│63,000元│63,000元│ 93年4月27日│自99年10月1日起至清償日止 │5.256%│%，超過6個│
├─┼────┼────┼──────┼─────────────┼───┤月者，就超│
│ 7│63,000元│63,000元│ 93年12月9日│自99年10月1日起至清償日止 │5.256%│過部分按前│
├─┼────┼────┼──────┼─────────────┼───┤開利率20% │
│ 8│63,000元│63,000元│  94年5月4日│自99年10月1日起至清償日止 │5.256%│計算。    │
├─┼────┼────┼──────┼─────────────┼───┤          │
│ 9│64,400元│64,400元│94年12月13日│自99年10月1日起至清償日止 │5.256%│          │
├─┼────┼────┼──────┼─────────────┼───┤          │
│10│63,319元│63,319元│ 95年5月10日│自99年10月1日起至清償日止 │5.256%│          │
├─┼────┼────┼──────┴─────────────┴───┴─────┤
│合│599,825 │599,825 │                                                            │
│計│元      │元      │                                                            │
└─┴────┴────┴──────────────────────────────┘